臺灣桃園地方法院民事裁定　　　　　　110年度壢訴聲字第2號
聲　請　人　吳陳秀敏
代　理　人　李致詠律師
　　　　　　劉德壽律師
上　一　人
複　代理人　劉逸旋律師
相　對　人　林麗仙　　住桃園市○○區○○里00鄰○○00○00
　　　　　　　　　　　　號
代　理　人　郭哲銘律師
　　　　　　吳存富律師
　　　　　　許亞哲律師
　　　　　　蔡雅雯　　住新北市○○區○○○路00號3樓
上列當事人間因請求遷讓房屋事件（本院109 年度壢訴字第2 號
) ，聲請人聲請許可為訴訟繫屬事實之登記，本院裁定如下：
    主  文
聲請駁回。
    理  由
一、按訴訟標的基於物權關係，且其權利或標的物之取得、設定
    、喪失或變更，依法應登記者，於事實審言詞辯論終結前，
    原告得聲請受訴法院以裁定許可為訴訟繫屬事實之登記；前
    項聲請，應釋明本案請求，民事訴訟法第254 條第5 項、第
    6 項前段定有明文。觀其修正理由，旨在藉由將訴訟繫屬事
    實予以登記之公示方法，使第三人知悉訟爭情事，俾阻卻其
    因信賴登記而善意取得，及避免確定判決效力所及之第三人
    受不測之損害，是訴訟標的應限於基於物權關係者，同時為
    免原告濫行聲請，應令其就本案請求，包括起訴須為合法且
    非顯無理由者，負釋明之責。準此，依民事訴訟法第254 條
    第5 項規定，聲請法院裁定許可為訴訟繫屬事實之登記，應
    符合「訴訟標的基於物權關係，且其權利或標的物之取得、
    設定、喪失或變更，依法應登記者」、「起訴須為合法且非
    顯無理由」等要件，始足當之。如原告起訴非本於物權關係
    而為，或形式上雖依物權關係請求，但顯無理由者，即無准
    許之理，以免當事人藉訴訟程序，以達其相類於保全程序之
    目的。
二、聲請意旨略以：聲請人所有坐落桃園市○○區○○段000 地
    號土地及桃園市○○區○○段000 ○號建物（下合稱系爭不
    動產）因信託登記予第三人城雲龍，而由城雲龍登記為系爭
    不動產之名義上所有權人。詎城雲龍與相對人竟共同虛構城
    雲龍向相對人借款新臺幣（下同）570 萬元之事實，而於民
    國108 年6 月21日，將系爭不動產以擔保債權金額570 萬元
    為由，設定抵押權登記予相對人。其後，相對人與城雲龍復
    共同虛構渠等就系爭不動產成立買賣關係之事實，而於108
    年10月31日將系爭不動產所有權移轉登記予相對人。是渠等
    間之買賣行為及抵押權設定行為顯係通謀虛偽意思表示，自
    始當然無效。是以，聲請人已依民事訴訟法第247 條第1 項
    、民法第113 條、第184 條第1 項及第2 項、第767 條第1
    項中段之規定，反訴請求確認相對人與城雲龍間前開就系爭
    不動產所為之買賣關係不存在，並請求相對人應將系爭不動
    產以買賣為原因所為之所有權移轉登記塗銷，及回復登記予
    城雲龍所有；暨請求確認相對人與城雲龍間前開抵押權設定
    所擔保之債權不存在，及請求相對人應將前開抵押權設定登
    記塗銷。又為使第三人知悉系爭不動產訟爭情事，以便阻卻
    其因信賴登記而善意取得系爭不動產所有權，及避免確定判
    決效力所及之第三人受不測之損害，聲請人爰依民事訴訟法
    第245 條第5 項之規定，請准就系爭不動產為訴訟繫屬事實
    之登記等語。
三、經查，聲請人主張依民事訴訟法第247 條、民法第184 條之
    規定，請求確認相對人與城雲龍間就系爭不動產所為之買賣
    關係不存在，及請求確認相對人與城雲龍間就系爭不動產所
    為抵押權設定所擔保之債權不存在，並依民法第113 條之規
    定，請求相對人應將系爭不動產之所有權移轉登記塗銷，及
    回復登記予城雲龍所有，暨請求相對人應將前開抵押權設定
    登記塗銷等語，經核上開訴訟標的均屬債權請求權，並非基
    於物權之法律關係而為請求，與民事訴訟法第254 條第5 項
    所定要件已有不符。又聲請人雖併依民法第767 條第1 項中
    段之規定，請求相對人應將系爭不動產之所有權移轉登記塗
    銷，及將抵押權之設定登記塗銷；惟聲請人主張相對人與城
    雲龍間，就系爭不動產之買賣關係及抵押權設定行為，均係
    通謀虛偽意思表示而無效等節是否有據，均尚待本院審理判
    決，且縱認聲請人此部分之主張為有理由，然聲請人已非系
    爭不動產之登記名義人，自無法基於系爭不動產所有權人之
    身分，請求塗銷系爭不動產所有權移轉登記及抵押權設定登
    記，是其此部分訴訟形式上雖係依物權關係而為請求，惟經
    核於法尚屬無據，參依上開說明，自亦無由准許。
四、從而，聲請人之起訴，或依債權關係為訴訟標的，或雖依物
    權關係為訴訟標的，然該物權關係之訴訟標的顯無理由，均
    不符前述民事訴訟法第254 條第5 項聲請法院裁定許可為訴
    訟繫屬事實登記之要件，且此要件之欠缺無從以供擔保以代
    釋明，是其聲請為無理由，應予駁回，爰裁定如主文。
中    華    民    國   110    年    10    月    25    日
                  中壢簡易庭  法  官  陳振嘉
以上正本證明與原本無異。
如不服本裁定，應於送達後10日內，向本院提出抗告狀並表明抗
告理由，如於本裁定宣示後送達前提起抗告者，應於裁定送達後
10日內補提抗告理由書（須附繕本）。
中    華    民    國   110    年    10    月    25    日
                              書記官  張淑芬